臺灣臺南地方法院民事判決
110年度訴字第1316號
原      告  黃天福  
            黃金月  
共      同
訴訟代理人  洪銘憲律師
被      告  許桂菁  
上列當事人間債務人異議之訴等事件，本院於民國110年10月21
日言詞辯論終結，判決如下：
　　主    　文
確認被告所持本院110年度司執字第58556號債權憑證對原告之借
款請求權不存在。
本院110年度司執字第68503號清償債務強制執行事件之強制執行
程序應予撤銷。
訴訟費用由被告負擔。
    事實及理由
壹、程序方面：
一、被告持本院110年度司執字第58556號債權憑證 (下稱系爭債
    權憑證)為執行名義，向本院民事執行處聲請對原告為強制
    執行，經本院以110年度司執字第68503號清償債務強制執行
    事件(下稱系爭執行事件)受理，並核發執行命令，原告主張
    系爭債權憑證所據之債款請求權已罹於時效而消滅等情，業
    經本院依職權調閱系爭執行事件卷宗查明屬實，合於強制執
    行法第14條第1項規定得提起債務人異議之訴。
二、原告主張系爭債權憑證所示之借款請求權，已逾民法第125
    條前段規定之15年時效而消滅，被告不得持系爭債權憑證為
    執行名義向原告為強制執行等情，為被告所否認，是兩造間
    對於系爭債權憑證所示之借款請求權是否存在並不明確，原
    告在法律上確有不安之狀態存在，且此種不安之狀態，能以
    確認判決將之除去，與民事訴訟法第247條第1項前段規定相
    符，原告提起本件確認之訴有即受確認判決之法律上利益，
    自應准許。
貳、實體方面：　　　　
一、原告起訴主張：被告持以聲請系爭執行事件之系爭債權憑證
    為本院核發之民國90年4月25日90年度促字第16783號支付命
    令（下稱系爭支付命令）及確定證明書（90年6月11日確定
    ）所換發，係原告黃天福於88、89年間向被告借款新臺幣(
    下同)900,000元（下稱系爭借款），黃天福均以清償，亦已
    罹於15年時效，被告自不得持系爭債權憑證為執行名義向黃
    天福及原告黃金月為強制執行，爰依強制執行法第14條第1
    項規定提起本件訴訟，請求確認被告所持系爭債權憑證對原
    告之借款請求權不存在、撤銷系爭執行事件之強制執行程序
    等語。並聲明：如主文第1項、第2項所示。
二、被告抗辯：原告尚未清償系爭借款，且在本件訴訟8、9年前
    有還部分款項，「承認」系爭借款，時效已中斷；況原告於
    89年12月11日已抛棄時效利益，不得拒絕履行等語。並聲明
    ：原告之訴駁回。
三、原告主張被告持以聲請系爭執行事件之系爭債權憑證為系爭
    支付命令所換發乙情，為被告所不爭執，自應認為真實。至
    原告主張系爭債權憑證所示之系爭借款請求權已罹於時效而
    不得行使或因清償而消滅，不得執以為系爭執行事件之執行
    名義等情，則為被告所否認，並以前詞置辯。是本件之爭點
    在於：㈠系爭債權憑證所示之系爭借款請求權，是否已罹於
    時效而不得行使，或因清償而消滅之情？㈡原告請求撤銷系
    爭執行事件之強制執行程序是否有理由？
四、本院得心證之理由： 
  ㈠請求權，因15年間不行使而消滅；時效完成後，債務人得拒
    絕給付，民法第125條前段及第144條第1項定有明文。消滅
    時效因「請求」、「承認」、「依督促程序，聲請發支付命
    令」、「開始執行行為或聲請強制執行」而中斷，時效中斷
    者，自中斷之事由終止時，重行起算，同法第129條第1項第
    1款、第2款、第2項第1款、第5款、第137條第1項亦有明文
    。
  ⒈被告所持系爭債權憑證係系爭支付命令及確定證明書所換發
    ，依原告提出之清償證明中，其於89年12月20日至92年8月1
    2日曾向被告清償共計210,000元（本院卷第29-41頁），雖
    不足清償系爭借款，但足認在92年8月12日原告有「承認」
    系爭借款債務存在。
　⒉被告雖辯稱在8、9年前原告曾清償部分款項，主張原告有「
    承認」之事實等語，為原告所否認。因被告當庭表示並無證
    據可以證明此一事實，本院自無法為有利被告之認定。被告
    又辯稱原告於89年12月11日已抛棄時效利益等情，雖提出借
    據及支票影本為據（本院卷第77-79頁），惟「時效期間，
    不得以法律行為加長或減短之，並不得預先拋棄時效之利益
    。」為民法第147條所明定，是此約定為無效，不生預先拋
    棄時效利益之效力。
  ⒊綜上，系爭債權憑證所示之系爭借款請求權，於系爭支付命
    令核發後，因原告於92年8月12日承認而重新起算時效期間
    ，其15年時效期間已於107年8月12日屆滿。
　⒋被告於時效完成後，雖於110年7月1日以存證信函向原告「請
    求」（本院卷第81頁），110年6月30聲請換發系爭債權憑證
    及110年7月23日「聲請系爭執行事件」，已無法中斷時效或
    使時效回復。被告亦無法提出原告於時效完成後另有「抛棄
    時效利益」之證明，是原告主張系爭債權憑證所示之系爭借
    款權請求權，已罹於時效而消滅，請求確認被告所持系爭債
    權憑證對原告之借款請求權不存在，當屬有據。
　㈡主權利因時效消滅者，其效力及於從權利，民法第146條定有
    明文。執行名義成立後，如有消滅或妨礙債權人請求之事由
    發生，債務人得於強制執行程序終結前，向執行法院對債權
    人提起異議之訴；如以裁判為執行名義時，其為異議原因之
    事實發生在前訴訟言詞辯論終結後者，亦得主張之，強制執
    行法第14條第1項定有明文。又消滅時效完成後，如債權人
    依原執行名義或債權憑證聲請法院再行強制執行時，亦不生
    中斷時效或中斷事由終止重行起算時效之問題，債務人自非
    不得對之提起債務人異議之訴，以排除該執行名義之執行（
    最高法院89年度台上字第1623號判決參照）。
　⒈系爭借款債權約定之利息及違約金請求權，均係因主債務人
    即黃天福未依約償還系爭借款所產生者，自屬借款請求權之
    從權利。被告對黃天福之系爭借款債權請求權業罹於時效，
    經原告為時效抗辯，該請求權即歸於消滅，黃天福免其償還
    系爭借款責任，黃金月免其對系爭借款之保證責任，其效力
    並及於系爭借款債權約定之利息及違約金請求權。
　⒉被告執系爭債權憑證為執行名義，聲請系爭執行事件，因系
    爭借款債權之本金、利息及違約金債權，均因執行名義成立
    後有時效消滅抗辯之妨礙債權人請求之事由發生，原告提起
    債務人異議之訴，請求撤銷系爭執行事件對原告財產所為強
    制執行程序，自屬有據。
五、綜上所述，原告依強制執行法第14條第1項規定，請求確認
    被告所持系爭債權憑證對原告之借款請求權不存在、撤銷系
    爭執行事件之強制執行程序，均有理由，應予准許。本件為
    被告敗訴判決，依民事訴訟法第78條規定，諭知訴訟費用由
    被告負擔。
六、本件事證已臻明確，兩造其餘攻擊防禦方法及所提證據，經
    本院斟酌後，認為與本件判決結果不生影響，爰不逐一論述
    ，附此敘明。
七、據上論結，原告之訴有理由，判決如主文。
中　　華　　民　　國　　110 　年　　11　　月　　15　　日
                  民事第三庭  法 官   施介元
以上正本係照原本作成。 
如不服本判決，應於送達後20日內，向本院提出上訴狀並表明上
訴理由（須附繕本）。如委任律師提起上訴者，應一併繳納上訴
審裁判費。
中　　華　　民　　國　　110 　年　　11　　月　　15　　日
                              書記官  曾怡嘉